臺灣屏東地方法院刑事判決　　　　　　　　96年度訴字第63號
公　訴　人　臺灣屏東地方法院檢察署檢察官
被　　　告　甲○○
選任辯護人　蔡晉祐律師
　　　　　　蔡祥銘律師
上列被告因殺人未遂等案件，經檢察官提起公訴（95年度偵字第
6324號），本院判決如下：
    主  文
甲○○未經許可，寄藏手槍，處有期徒刑伍年拾月，併科罰金新
臺幣拾陸萬元，罰金如易服勞役，以新臺幣貳仟元折算壹日。
扣案德國MAUSER廠製九四DA型九釐米制式半自動手槍壹支含彈匣
（槍枝管制編號：0000000000號）、九釐米口徑制式
子彈顆、八點七一釐米口徑金屬彈頭土造子彈顆沒收；又以
加害生命、身體之事，恐嚇他人致生危害於安全，處有期徒刑壹
年捌月；又使人受重傷未遂，處有期徒刑貳年拾月；應執行有期
徒刑玖年拾月，併科罰金新臺幣拾陸萬元，罰金如易服勞役，
以新臺幣貳仟元折算壹日。扣案德國MAUSER廠製九四DA型九釐米
制式半自動手槍壹支含彈匣（槍枝管制編號：00000000
00號）、九釐米口徑制式子彈顆、八點七一釐米口徑金屬彈
頭土造子彈顆沒收。
    事  實
一、甲○○明知手槍、子彈為管制物品，非經中央主管機關許可
    ，不得寄藏，竟基於違反槍砲彈藥刀械管制條例之犯意，自
    民國86年11月間某日起，受陳進發（已於88年8 月26日死亡
    ）之託，寄藏德國MAUSER廠製造之94DA型9 釐米制式半自動
    手槍1 支含彈匣（槍枝管制編號：0000000000號），及9 釐
    米口徑制式子彈、8.7 釐米金屬彈頭土造子彈共10顆，並藏
    放在其位於屏東市○○里○○街130 巷2 號6 樓之1 住處冷
    氣孔內。
二、又甲○○於95年6 月14日凌晨3 時30分許，因擔心其妹吳雨
    純深夜在外而欲電召返家，在電話中與吳雨純之男友戊○○
    發生口角，心生不滿，竟持上開手槍、子彈，並夥同分持球
    棒、木棍之黃玉祥及另2 名不詳姓名成年男子，前往設在屏
    東市○○街、開封街口「夜店酒吧卡拉OK」（門牌號碼：屏
    東市○○街33之3 號），向當時在店內消費之戊○○等人尋
    釁，為壯聲勢，甲○○並基於恐嚇危害安全之犯意，持槍朝
    該店大廳近天花板處擊發1 槍（第1 槍），旋與眾人在店內
    發生衝突，終因人少不敵而分向店外逃竄，甲○○沿開封街
    由西往東朝中正路方向走避時，為阻止眾人追趕，雖承前開
    同一恐嚇犯意，接續回頭朝來人上空射擊2 槍（第2 槍、第
    3 槍），仍在逃至開封街、中正路口時，為參與追趕之數人
    趕上並出手奪槍，甲○○預見在近身接觸時，若驟然開槍，
    極有可能因距離過近，閃避不易而有遭擊中者，又以制式手
    槍擊發所生之強大破壞力，縱朝人體下方擊發，雖可減少擊
    中頭、身等要害部位之機會，仍可能因擊中腿部骨骼、血管
    或重要肌肉、韌帶等組織，造成腿骨粉碎、大量出血或肌肉
    、韌帶重創，致生該下肢機能毀敗或嚴重減損之結果，竟仍
    在手、足可及之近距離內，持上開槍枝朝丙○○腿部附近擊
    發1 槍（第4 槍），造成丙○○左大腿遭子彈直接貫穿而受
    傷（未致重傷害之程度）後逃逸，嗣為到場處理之警員扣得
    其失落在現場，內尚有9 釐米口徑制式子彈、8.71釐米口徑
    金屬彈頭土造子彈各3 顆之彈匣1 個、擊發後剩餘彈殼2 只
    ，嗣並循線查獲甲○○而起出上開制式手槍1 支。
三、案經屏東縣警察局屏東分局報告臺灣屏東地方法院檢察署檢
    察官偵查起訴。
    理  由
一、證據審查部分
  (一)按被告以外之人於審判外之言詞或書面陳述，除法律有規定
    者外，不得作為證據，刑事訴訟法第159 條第1 項定有明文
    。本件公訴意旨提出證人戊○○、丁○○、黃玉祥於警詢中
    所為之陳述，經被告甲○○之辯護人於本院審理時明示拒絕
    納為證據，復查無其他可為相反認定之依據，應認為無證據
    能力。證人丙○○、黃玉祥、乙○○、丁○○於偵查中，經
    具結後向檢察官所為之證述，除經被告於本院行準備程序時
    不爭執其證據能力，依現有卷證復未見有何顯不可信之情況
    ，依刑事訴訟法第159 條之1 第2 項規定，應認為有證據能
    力。
  (二)又鑑定人由審判長、受命法官或檢察官就下列之人選任1 人
    或數人充之：(一)就鑑定事項有特別知識經驗者。(二)經政府機
    關委任有鑑定職務者；鑑定之經過及其結果，應命鑑定人以
    言詞或書面報告；法院或檢察官得囑託醫院、學校或其他相
    當之機關、團體為鑑定，或審查他人之鑑定，並準用第203
    條至第206 條之1 規定，刑事訴訟法第198 條、第206 條第
    1 項、第208 條第1 項分別著有規定。本件卷附槍彈鑑定書
    ，雖係被告以外之人於審判外之書面陳述，然其製作人即內
    政部警政署刑事警察局乃臺灣高等法院檢察署就槍彈殺傷力
    鑑定事項概括選任之鑑定機關，有臺灣高等法院檢察署92年
    9 月9 日檢文允字第0921001203號函所附「臺灣高等法院檢
    察署檢察長概括選任鑑定機關表列」可參，則上開槍彈鑑定
    書自為刑事訴訟法第159 條第1 項規定之例外情形，應認有
    證據能力。
  (三)卷附寶建醫院急診護理評估單、急診病歷、急診醫囑單乃從
    事業務之醫務人員於通常業務過程所須製作之紀錄文書，依
    現有卷證復難認為有顯不可信之情況，依刑事訴訟法第159
    條之4 第2 款規定，應認為有證據能力。
二、訊據被告甲○○對其前揭時地受寄而收藏制式手槍、子彈，
    復持以在上開處所射擊，並造成丙○○受有上開傷害之事實
    均自白不諱，並經證人丙○○、證人即上址卡啦OK店會計丁○○、參與追趕被告之人乙○○於本院審理中結證並接受交
    互詰問時證述、證人黃玉祥於偵查中具結後向檢察官陳述在
    卷，復有寶建醫院急診護理評估單、急診病歷、急診醫囑單
    、急診傷口照片、現場及監視錄影翻拍照片附卷可稽，又經
    本院會同屏東縣警察局屏東分局警員勘驗現場，繪製現場圖
    並拍攝照片存卷供參，及扣案手槍1 支含彈匣、子彈6 顆及
    彈殼2 只，其經內政部警政署刑事警察局鑑定結果，分別為
    德國MAUSER廠製造之94DA型9 釐米制式半自動手槍（槍枝管
    制編號：0000000000號）、9 釐米口徑制式子彈、8.7 釐米
    金屬彈頭土造子彈各3 顆，及該2 型子彈擊發後所餘彈殼各
    1 顆，有該局95年11月18日刑鑑字第0950167208號槍彈鑑定
    書、95年11月29日刑鑑字第0950167204號槍彈鑑定書在卷可
    按。另訊據被告甲○○固矢口否認其先後開槍射擊上址店內
    近天花板處牆壁（第1 槍）及追趕諸人上空（第2 槍、第3
    槍）為恐嚇行為，並否認其開槍（第4 槍）係故意傷害丙○○云云。惟查：
  (一)前揭時地被告甲○○為尋釁而持槍進入上址店內叫囂時，原
    係以槍口朝下之方式握持，嗣見其找尋之人自店內走出，始
    舉槍朝其上方射擊而擊中大廳牆壁近天花板處，業據證人即
    在場目擊之店內會計丁○○於本院審理時結證綦詳，復有現
    場彈孔及監視錄影翻拍照片在卷可稽；又其因力少不敵而逃
    出上址，並往中正路方向走避時，曾接續回頭朝後方眾人上
    空擊發兩槍之目的，係在嚇阻來人等情，亦據被告甲○○自
    白，及證人丙○○、乙○○於本院審理時結證在卷，是其行
    為顯係利用槍枝擊發之震憾力，使他人因感受生命、身體安
    全受有迫切危險而心生畏怖，以達威嚇之目的，並已致生危
    害於安全，自堪認定。
  (二)另就被告甲○○前揭時地沿開封街逃至中正路時，又擊發子
    彈而貫穿丙○○左大腿之情形，經本院勘驗現場並令被告甲○○、證人丙○○、乙○○實地陳述及指出相關位置時，除
    就被告甲○○開槍之姿勢係以水平下傾約30度至45度一節外
    ，3 人就該瞬間各人相對位置關係之陳述均各有出入，衡情
    ，本件事發當時為深夜時分，光線欠佳，慌亂中證人丙○○
    、乙○○自上址店門口雖一路追趕被告甲○○，為避免遭流
    彈波及，其注意力自多集中於被告所持槍枝之動態，據其在
    本院審理時結證，猶表示於聽聞槍聲時，曾數度向道路兩側
    尋求掩蔽而短暫中斷追趕，是渠當時對被告甲○○近身發生
    之事所為觀察，自不若甲○○清悉。而被告甲○○就其遭丙○○等人追上時之情景及開槍之目的，雖辯稱係因遭來者抓
    住握槍之手，乃於抽回槍枝後，即朝地上擊發以為嚇阻云云
    ，然依其自承及上開各目擊證人指證其當時舉槍射擊之姿勢
    ，既均略為水平下傾約30度至45度，而非以對空或垂手向地
    射擊，對照其自承於射擊前，來者已能一度抓住其手，顯然
    雙方位置已近在手、足可及，其舉槍所指位置，自為來人大
    腿附近，仍其竟仍悍然開槍擊發，果致近身而來之丙○○遭
    擊發子彈貫穿左大腿，又依子彈係以前方入口略高於後方出
    口處約2 公分之角度穿過丙○○腿部，除據證人丙○○證述
    ，並有急救時傷口照片在卷可按外，另依現場採證資料，亦
    未見有子彈擊中地面之痕跡，顯均與子彈擊中地面跳彈而反
    彈傷人之情節迥異，足徵被告甲○○前揭時地係在與丙○○
    僅有手足可及之距離，對其腿部高度附近近距射擊，依其情
    節，被告甲○○對於行為可能擊中丙○○腿部，並造成其下
    肢重創成殘，顯有預見，竟仍悍然為之，顯見若果有此結果
    發生，亦不違被告甲○○之本意，其主觀上對於行為可能造
    成丙○○受有重傷害之結果，顯有間接故意，嗣雖幸而未致
    丙○○發生下肢機能毀敗或嚴重減損之結果，然其犯罪事證
    要已明確，應依法論科。
三、按槍砲彈藥刀械管制條例第7 條第4 項、第12條第4 項所規
    定之寄藏、持有槍枝、彈藥之行為，係指因受寄或其他原因
    而取得並置於自己實力支配之下，其持有之繼續，即為行為
    之繼續，亦即一經持有槍枝、子彈，其犯罪即告成立，至其
    完結則須繼續至持有行為終了為止（最高法院88年度台上字
    第761 號裁判意旨參照）。本件被告甲○○自86年間即受陳
    進發之託而取得並開始寄藏前揭槍、彈，嗣槍砲彈藥刀械管
    制條例雖曾於94年1 月26日經修正公布，並於同月28日生效
    施行，然被告至前揭時地為警查獲時既仍持有槍、彈，自應
    依查獲時即現行槍砲彈藥刀械管制條例規定處罰，尚不生新
    舊法比較適用之問題。核被告甲○○因受寄而收藏手槍及子
    彈之行為，係犯違反槍砲彈藥刀械管制條例第7 條第4 項、
    第1 項寄藏手槍罪及同條例第12條第4 項寄藏子彈罪。其以
    一行為寄藏10顆子彈，及以一行為同時寄藏手槍及子彈，均
    係以一行為而犯數罪名，侵害數法益，應依刑法第55條想像
    競合之例，從一重之寄藏手槍罪處斷。又被告甲○○前揭時
    地為威嚇他人而持槍射擊上址店內牆壁近天花板處，及朝來
    人上空射擊之行為，係犯刑法第305 條恐嚇危害安全罪。其
    在時間、空間密接之情狀下，接續3 舉動而擊發3 槍，應認
    為接續之1 行為，構成實質1 罪。公訴意旨雖漏未就被告甲○○此部分犯行併予論告，然依起訴書犯罪事實欄所載，顯
    已就其此部分犯行予以論述而生起訴之效力，依法自應由本
    院併予論究，附此敘明。又被告甲○○預見其行為可造成他
    人受1 肢機能毀敗或嚴重受損，仍悍然開槍射擊而未致被害
    人受重傷害之結果，係犯刑法第278 條第3 項、第1 項使人
    受重傷罪未遂，應依既遂犯之規定減輕之。公訴意旨雖以被
    告甲○○此部分所為，係犯刑法第271 條第2 項、第1 項殺
    人罪未遂，然依前述，被告甲○○前揭時地開槍射擊時，顯
    已有意避開被害人之頭、身等重要臟器所在處，意在避免造
    成行為致被害人發生死亡之結果已明，是依前述，其主觀上
    除有使人受重傷之間接故意外，既難認為有致人於死之意欲
    ，自應由本院於基本事實同一之範圍內，變更起訴法條。又
    被告甲○○所犯上開3 罪，犯意各別，行為互殊，所犯各罪
    構成要件有異，應論以數罪並分論併罰之。
四、爰審酌被告甲○○之年齡、品行、智識能力、犯罪動機、情
    狀、手段、對於法益所生侵害之程度，其為63年10月17日出
    生、受有高中肄業教育程度、業商之人，有警詢年籍等資料
    在卷可參，本件案發時年31歲，前無因犯罪經法院判刑確定
    之紀錄，有臺灣高等法院被告前案紀錄表及臺灣屏東地方法
    院檢察署刑案資料查註紀錄表各1 份在卷可按，素行尚可，
    並考量其寄藏槍、彈之種類、數量，時間近9 年，對於法益
    所生危險之程度，嗣並用以為犯罪使用；又於深夜持制式手
    槍至眾人出入之營業場所，以包括在狹小店內空間，及在街
    道上對空射擊之方式威嚇他人之囂張行徑，對於他人生命、
    身體所生危險及造成心理強制之程度，顯然遠較一般單純以
    惡言恫嚇之行徑為重，及其先後接續射擊以為恐嚇內容之次
    數；又其以制式手槍近距射擊他人大腿之手段，對於法益所
    生危險之程度，與其犯罪後已委由家人與被害人達成和解，
    有和解書1 份在卷可參之態度等一切情狀，量處如主文所示
    之刑；又按行為後法律有變更者，適用行為時之法律，但行
    為後之法律有利於行為人者，適用最有利於行為人之法律，
    刑法第2 條第1 項定有明文。94年2 月2 日修正公布之刑法
    第42條，於本件被告犯罪後，業於95年7 月1 日生效施行，
    關於易科罰金之折算標準，原規定於該條第2 項以銀元1 元
    以上3 元以下折算1 日；修正後規定於同條第3 項則以新臺
    幣1 千元、2 千元或3 千元折算1 日，兩相比較，就本件易
    服勞役之折算標準，應以新法規定較有利於被告，爰此諭知
    易服勞役之折算標準，並定其應執行之刑，以資儆懲。
五、扣案德國MAUSER廠製造之94DA型9 釐米制式半自動手槍1 支
    含彈匣（槍枝管制編號：0000000000號），及9 釐米口徑制
    式子彈、8.7 釐米金屬彈頭土造子彈各3 顆，均為槍砲彈藥
    刀械管制條例所明文列管之違禁物，應依法為沒收之諭知。
    又扣案已經擊發子彈所餘彈殼2 只，已不具違禁物之性質，
    爰不另為沒收之諭知，附此敘明。
據上論斷，應依刑事訴訟法第299 條第1 項前段、第300 條，槍
砲彈藥刀械管制條例第7 條第4 項、第1 項、第12條第4 項、第
1 項，刑法第2 條第1 項但書、同法第278 條第3 項、第1 項、
第305 條、第55條、第42條第3 項、第51條第5 款、第38條第1
項第1 款，罰金罰鍰提高標準條例第1 條前段，判決如主文。
本案經檢察官鍾仁松到庭執行職務
中　　華　　民　　國　　96　　年　　7 　　月　　17　　日
                  刑事第二庭　審判長法　官  羅森德
                                    法　官  蘇碧珠
                                    法　官  陳松檀
以上正本證明與原本無異。
如不服本判決應於收受本判決送達後10日內向本院提出上訴書狀
，其未敘述上訴理由者，並得於提起上訴後10日內向本院補提理
由書狀（均須按他造當事人之人數附繕本）「切勿逕送上級法院
」
中　　華　　民　　國　　96　　年　　7 　　月　　17　　日
　                                  書記官  林祥玉
附錄本判決論罪之法條：
中華民國刑法第278條
使人受重傷者，處 5 年以上 12 年以下有期徒刑。
犯前項之罪因而致人於死者，處無期徒刑或 7 年以上有期徒刑。
第 1 項之未遂犯罰之。
中華民國刑法第305條
以加害生命、身體、自由、名譽、財產之事，恐嚇他人致生危害
於安全者，處2 年以下有期徒刑、拘役或3 百元以下罰金。
槍砲彈藥刀械管制條例第7條
未經許可，製造、販賣或運輸火砲、肩射武器、機關槍、衝鋒槍
、卡柄槍、自動步槍、普通步槍、馬槍、手槍或各類砲彈、炸彈
、爆裂物者，處死刑、無期徒刑或7 年以上有期徒刑；處徒刑者
，併科新台幣3 千萬元以下罰金。
未經許可，轉讓、出租或出借前項所列槍砲、彈藥者，處無期徒
刑或5 年以上有期徒刑，併科新台幣1 千萬元以下罰金。
意圖供自己或他人犯罪之用，而犯前二項之罪者，處死刑或無期
徒刑；處徒刑者，併科新台幣5 千萬元以下罰金。
未經許可，持有、寄藏或意圖販賣而陳列第1 項所列槍砲、彈藥
者，處5 年以上有期徒刑，併科新台幣1 千萬元以下罰金。
第 1 項至第 3 項之未遂犯罰之。
槍砲彈藥刀械管制條例第12條
未經許可，製造、販賣或運輸子彈者，處1 年以上7 年以下有期
徒刑，併科新台幣500 萬元以下罰金。
未經許可，轉讓、出租或出借子彈者，處6 月以上5 年以下有期
徒刑，併科新台幣300 萬元以下罰金。
意圖供自己或他人犯罪之用，而犯前二項之罪者，處3 年以上10
年以下有期徒刑，併科新台幣700 萬元以下罰金。
未經許可，持有、寄藏或意圖販賣而陳列子彈者，處5 年以下有
期徒刑，併科新台幣300 萬元以下罰金。
第 1 項至第 3 項之未遂犯罰之。
